【裁判字號】    98,裁,1388
【裁判日期】    980611
【裁判案由】    土地增值稅
【裁判全文】
最  高  行  政  法  院  裁  定
                                      98年度裁字第1388號
上  訴  人  甲○○
被 上訴 人  臺北縣政府稅捐稽徵處
代  表  人  乙○○
上列當事人間土地增值稅事件，上訴人不服中華民國96年5月24
日臺北高等行政法院95年度訴字第2676號判決，提起上訴，本院
裁定如下：
    主  文
上訴駁回。
上訴審訴訟費用由上訴人負擔。
    理  由
一、按對於高等行政法院判決之上訴，非以其違背法令為理由，
    不得為之，行政訴訟法第242條定有明文。依同法第243條第
    1項規定，判決不適用法規或適用不當者，為違背法令；而
    判決有同條第2項所列各款情形之一者，為當然違背法令。
    又提起上訴，應以上訴狀表明上訴理由，並應添具關於上訴
    理由之必要證據，復為同法第244條第1項第4款及第2項所明
    定。準此，當事人對於高等行政法院判決提起上訴，如以高
    等行政法院判決有行政訴訟法第243條第1項規定之不適用法
    規或適用不當為理由時，其上訴狀或理由書應有具體之指摘
    ，並揭示該法規之條項或其內容；若係成文法以外之法則，
    應揭示該法則之旨趣；倘為司法院解釋或本院之判例，則應
    揭示該判解之字號或其內容；如以高等行政法院判決有行政
    訴訟法第243條第2項所列各款情形為理由時，其上訴狀或理
    由書應揭示合於該條項各款之事實。上訴狀或理由書如未依
    此項方法表明，或其所表明者與上開法條規定不合時，即難
    認為已對高等行政法院判決之違背法令有具體之指摘，其上
    訴自難認為合法。
二、本件上訴人對於臺北高等行政法院民國（下同）95年度訴字
    第2676號判決（下稱原判決）上訴，雖以：(一)地政機關依據
    內政部訂頒之「共有土地（所有權）分割改算地價原則」，
    已於坐落臺北縣樹林市○○段工業區小段18、18-1、18-2、
    21-1、21-2地號土地（下稱系爭土地）之土地登記簿登記改
    算後之原地價（即前次移轉現值），被上訴人竟無視上開土
    地登記，違法擅自認定系爭土地之前次移轉現值，且未於系
    爭土地為共有物分割時即時課徵土地增值稅，顯違土地法第
    43條、平均地權條例施行細則第23條、第65條第1項（即土
    地稅法施行細則第42條第2項）規定及信賴保護原則。詎原
    判決疏未審酌上開規定，維持被上訴人之課稅處分，有判決
    不適用法規之違法。(二)財政部93年8月11日台財稅第0000000
    0000號函釋違背法律不溯及既往原則、稅捐稽徵法第1條之1
    規定及司法院釋字第525號解釋理由書之意旨，依行政程序
    法第158條第1項規定，無效，被上訴人依此作成課稅處分係
    違法行政處分。詎原判決疏未審酌上開規定及實務見解，適
    用上開財政部函釋而維持被上訴人之課稅處分，有判決適用
    法規不當之違法。(三)縱認共有關係、共有物分割行為係屬上
    訴人稅捐規避行為而不予置論，但真實經濟狀態係長有實業
    股份有限公司（下稱長有公司）利用上訴人單獨所有免稅土
    地，透過互易持分形成共有、共有分割、互易等過程，墊高
    其應稅土地前次移轉現值，實質上共有二次處分行為即所有
    權移轉行為，最終上訴人仍單獨所有免稅土地，長有公司單
    獨所有系爭土地，上訴人從此過程中，並未享受土地漲價利
    益，而係長有公司享受土地漲價利益，依上開規定及司法院
    釋字第180號解釋、本院78年度判字第2021號判決意旨，不
    應向上訴人徵收土地增值稅，被上訴人所作課稅處分，係屬
    違法不當行政處分。詎原判決疏未審酌上開規定及實務見解
    ，遽認定上訴人為系爭土地自然漲價收益實現之人，有判決
    違反實質課稅原則、經驗法則、證據法則之違法。(四)被上訴
    人原核定系爭土地之土地增值稅為零，其處分為對人民有利
    之授益行政處分，嗣又核課土地增值稅為新臺幣25,475,015
    元，實質上係廢止之前免稅之授益行政處分，重新另為對人
    民不利之行政處分，應依行政處分廢棄之法理定之。本件並
    無行政程序法第123條各款之情形，被上訴人廢止免稅行政
    處分，顯違上開規定及信賴保護原則。詎原判決疏未審酌上
    開規定，維持被上訴人之課稅處分，有判決不適用法規之違
    法等語，為其論據。惟核上訴狀所載內容，或係重述其在原
    審業經主張而為原判決摒棄不採之陳詞，或係就原審取捨證
    據、認定事實之職權行使事項，任加指摘違誤，或係就原審
    所為論斷或駁斥其主張之理由，泛言原判決不適用法規、法
    則或適用不當，而未具體表明原判決究竟有如何合於不適用
    法規或適用不當、或有行政訴訟法第243條第2項所列各款之
    情形，尚難認為已對原判決之如何違背法令有具體之指摘。
    依首揭規定及說明，應認其上訴為不合法，應予駁回。
三、據上論結，本件上訴為不合法。依行政訴訟法第249條第1項
    前段、第104條、民事訴訟法第95條、第78條，裁定如主文
    。
中    華    民    國    98    年    6     月    11    日
                    最高行政法院第三庭
                        審判長法官  高  啟  燦
                              法官  劉  介  中
                              法官  曹  瑞  卿
                              法官  黃  合  文
                              法官  吳  慧  娟
以  上  正  本  證  明  與  原  本  無  異
中    華    民    國    98    年    6     月    11    日
                              書記官  張  雅  琴


司法院資訊處製作；財團法人民間司法改革基金會備份。
